【裁判字號】    90,交抗,58
【裁判日期】    901105
【裁判案由】    聲明異議
【裁判全文】
臺灣高等法院臺南分院刑事裁定              九十年度交抗字第五八號     Ｃ
      原處分機關  交通部公路局嘉義區監理所
      抗  告  人
      即受處分人  甲  ○  ○
右抗告人因違反交通管理處罰條例案件，不服中華民國九十年七月廿四日台灣嘉義地
方法院交通法庭裁定（九十年度交聲字第二三號），提起抗告，本院裁定如左：
      主      文
原處分及原裁定均撤銷。
甲○○駕駛汽車違反道路交通安全規則，因而肇事致人受傷，吊扣駕駛執照肆個月。
      理      由
一、抗告意旨略以：抗告人於民國（下同）八十九年十二月廿七日收受嘉義縣警察局
    舉發違反道路交通管理事件通知單，即依該通知單所載應到案日期，於九十年一
    月三日至嘉義監理所報到，原裁定以抗告人逾期未到案，逕對抗告人裁處吊扣駕
    駛執照六個月，顯有未洽。況依台灣省嘉雲區車輛行車事故鑑定委員會鑑定意見
    ，認抗告人駕駛大客車，違規行駛內側車道，未注意車前狀況，為肇事次因。抗
    告人過失情節顯非重大。又抗告人已於九十年一月三日遵期到案，原處分機關未
    審酌及此，更未於裁決前，給予抗告人陳述意見機會，對抗告人率予裁處吊扣駕
    駛執照六個月之最嚴厲處分，原處分不當裁量限制抗告人依憲法保障之工作權。
    抗告人因此受損利益與國家所追求公益，顯不相當。此裁罰顯與憲法揭示正當法
    律程序原則及比例原則有違，原處分及原裁定均有不當。為此提起抗告，求為撤
    銷原裁定及原處分，另為適當裁處云云。
二、按大型汽車在雙向四車道行駛時，除超越同一車道之前車或準備左轉彎外，均不
    得在內側車道行駛；汽車行駛時，駕駛人應注意車前狀況及兩車併行間隔，並隨
    時採取必要安全措施，道路交通安全規則第九十八條第一項第一款、第九十四條
    第三項分別定有明文。次按道路交通管理處罰條例第六十一條第二項（九十年一
    月十七日修正為第六十一條第三項）規定，汽車駕駛人駕駛汽車違反道路交通安
    全規則，因而肇事致人受傷者，吊扣其駕駛執照三個月至六個月。
三、經查：
  (一)抗告人於八十九年七月廿七日十時許，駕駛ＦＴ─五八○號營業大客車，沿嘉義
    縣一六八線公路（即嘉朴公路），自嘉義縣朴子市往太保市西向東行駛，途經嘉
    義縣朴子市大鄉里一○三九號前，違規行駛於內側車道，疏未注意車前狀況，適
    有鄭林秀連駕駛Ｕ○○─五五○號輕機車，沿同向道路行駛於抗告人大客車前方
    ，鄭林秀連機車變換車道時，疏未注意左後方來車，致二車發生擦撞，鄭林秀連
    因而人車倒地，受有頭部外傷併顱內出血、左銷骨與第四、五肋骨骨折、左第四
    掌骨骨折，經送醫治療，左側肢體癱瘓、臥床需人照顧等情，有台灣省嘉雲區車
    輛行車事故鑑定委員會鑑定意見書、嘉義縣警察局朴子分局道路交通事故調查報
    告表，及行政國軍退除役官兵輔導委員會嘉義榮民醫院診斷證明書各一紙附卷可
    稽（詳原審卷廿、廿一、卅九、四十頁），並據原審調閱台灣嘉義地方法院九十
    年度交易字第八十號全卷查明屬實，足證抗告人確違反道路交通安全規則第九十
    八條第一項第一款及第九十四條第三項規定，駕駛大客車違規行駛於內側車道，
    且疏未注意車前狀況及兩車併行間隔，以隨時採取必要安全措施，因而肇事致鄭
    林秀連受傷，自應依道路交通管理處罰條例第六十一條第二項規定予以處分。
  (二)原處分機關以抗告人有前開違規事實，援引道路交通管理處罰條例第六十一條第
    二項規定，對抗告人裁處吊扣駕駛執照六個月，固非無據。惟查抗告人迭於聲明
    異議狀及抗告意旨陳稱：其已依舉發通知單所載應到案日期，於九十年一月三日
    至嘉義監理所到案提出陳情書，且其違規並非本件交通事故肇事主因，原裁定以
    其逾期未到案，而逕對抗告人裁罰吊扣駕駛執照六個月最長期限，顯屬不當等語
    。原審對抗告人是否於九十年一月三日提出陳情及陳情結果如何一節，疏未調查
    ，逕認抗告人前開異議理由，尚難憑採，駁回其異議，顯有不當。又抗告人違反
    前揭規定，僅係該交通事故發生肇事次因，其肇事主因，係被害人鄭林秀連駕駛
    輕機車，變換車道未注意左後來車，有台灣省嘉雲區車輛行車事故鑑定委員會八
    十九年十一月廿九日，嘉鑑字第八九一○七七號鑑定意見書在卷可稽（詳原審卷
    廿、廿一頁）。原裁決亦未審酌抗告人違規肇事情節輕重，逕對抗告人處以吊扣
    駕駛執照六個月最長期限。抗告人工作權益因此所受限制與國家所追求公益，顯
    不相當，有違比例原則，至為明灼。
  (三)抗告人就本件交通違規事件，應到案日期為九十年一月十一日，應到案處所為嘉
    義監理所，已據八十九年十二月廿七日嘉縣警交字第Ｌ00000000號違規
    通知單記載纂詳（詳原審卷十一頁）。然抗告人已於九十年一月三日至嘉義監理
    所提出陳情，有陳情書一份在卷足憑（詳原審卷十六頁）。且依交通部公路局嘉
    義區監理所於九十年三月五日90年嘉監五違字第○二二六四號對違反交通管理事
    件不服裁決聲明異議案件移送書，記載「該案本所誤裁異議人吊扣駕駛執照六個
    月，由異議人所附台灣省嘉雲區車輛行車事故鑑定委員會鑑定意見書所敘，異議
    人致鄭林秀連左鎖骨與第四、五肋骨骨折，應屬重傷，異議人於應到案期限，到
    案應執行吊扣駕駛執照四個月」等語（詳原審卷八頁），顯見原處分機關已自承
    其前於九十年二月六日以嘉監五字第裁七○－Ｌ00000000號對抗告人所
    為裁決「吊扣駕駛執照六個月」，係屬誤裁，非適法處分。則本件抗告人異議及
    抗告，應均屬有理。
  (四)嘉義監理所於前開移送書雖併載明：「異議人接獲本所裁決書，曾與本所聯繫，
    詢問裁決吊扣駕照事宜，本所囑其將裁決書攜帶至所更正為，吊扣駕駛執照四個
    月，異議人迄未至本所處理更正事宜」，因認其前所為吊扣駕駛執照六個月裁決
    ，於法並無不合云云。惟遍查本件相關卷證，並無任何證據，足資證明原處分機
    關，已合法通知抗告人前往更正裁決，且依該所於九十年二月十二日以嘉監五
    違第○一二五四號函復抗告人稱：經函警方查證本案依據事故相關資料研判，陳
    情人違規屬實，仍應依規定處罰，請持本函於九十年二月廿一日前，至本所到案
    執行，吊扣駕駛執照六個月手續，逾期依章裁處等語，亦未見該所對抗告人說明
    前開誤裁情事。是原處分機關顯未合法通知抗告人前往更正裁決書，至為明灼。
    又前開裁決不當，既係原處分機關違誤所致，原處分機關非不得依職權或依抗告
    人陳情即撤銷其原裁決，另為妥適裁決。且法無明文，於抗告人未配合辦理更正
    監理所錯誤裁定時，應將該不利益歸由抗告人負擔，乃原處分機關竟以抗告人未
    前往辦理更正裁決，而維持其前違誤裁決不予更正，對抗告人裁處吊扣駕駛執照
    最長期間六個月，顯非適法，自屬無可維持。
四、綜上所述，本件抗告人既已於十五日法定申訴期間，提出申訴，且本件肇事抗告
    人違規，非肇事主因，依其違規肇事情節及所生危害，原處分機關依道路交通管
    理處罰條例第六十一條第二項規定，逕裁處抗告人吊扣駕駛執照六個月最長期限
    。原處分既有上揭違誤，原裁定未予撤銷，另為適法裁處，即有失當。異議人抗
    告意旨，指摘原裁定不當，為有理由，自應由本院將原裁定及原處分均予撤銷。
    爰審酌抗告人與被害人雙方過失程度，及本件被害人受傷不輕等情狀，諭知抗告
    人裁處如主文第二項所示處分，以昭公允。
五、據上論斷，應依道路交通案件處理辦法第廿六條、第廿條，刑事訴訟法第四百十
    三條，裁定如主文。
中    華    民    國      九十      年        十一      月      五      日
                                  臺灣高等法院臺南分院刑事第五庭
              審判長法官  茆    臺    雲
                                            法官  蔡    長    林
                                            法官  董    武    全
右正本證明與原本無異。
不得再抗告。
                                      法院書記官  黃    全    忠
中    華    民    國      九十      年        十一      月      八      日


司法院資訊處製作；財團法人民間司法改革基金會備份。
